【裁判字號】    99,訴,1504
【裁判日期】    991229
【裁判案由】    違反毒品危害防制條例等
【裁判全文】
臺灣臺南地方法院刑事判決              99年度訴字第1504號
公  訴  人  臺灣臺南地方法院檢察署檢察官
被      告  蔣英豪
            蔣英傑
上列被告等因違反毒品危害防制條例等案件，經檢察官提起公訴
（99年度偵字第3709號、99年度毒偵字第1208、1712、1870號）
，本院合議庭判決如下：
    主  文
蔣英豪違反未依電子遊戲場業管理條例辦理營利事業登記者，不
得經營電子遊戲場業之規定，累犯，處有期徒刑月，如易科罰
金，以新臺幣壹仟元折算壹日。扣案之電子遊戲機「金舞臺」壹
臺（含ＩＣ板壹塊）、賭資新臺幣壹仟貳佰陸拾元均沒收；又施
用第一級毒品，累犯，處有期徒刑捌月；又施用第一級毒品，累
犯，處有期徒刑捌月；又施用第一級毒品，累犯，處有期徒刑捌
月，扣案海洛因壹小包沒收銷燬之（毛重零點壹柒公克）。應執
行有期徒刑壹年貳月。扣案之電子遊戲機「金舞臺」壹臺（含Ｉ
Ｃ板壹塊）、賭資新臺幣壹仟貳佰陸拾元均沒收，扣案海洛因壹
小包沒收銷燬之（毛重零點壹柒公克）。
蔣英傑共同在公眾得出入之場所賭博財物，處罰金新臺幣陸仟元
，如易服勞役，以新臺幣壹仟元折算壹日。扣案之電子遊戲機「
金舞臺」壹臺（含ＩＣ板壹塊）、賭資新臺幣壹仟貳佰陸拾元均
沒收。
    事  實
一、蔣英豪前因竊盜案件，經本院以92年度簡上字第179號判決
    判處有期徒刑5月確定，於民國93年8月10日期滿執行完畢。
    又因施用毒品案件，經本院以92年度毒聲字第1477號裁定令
    入戒治處所施以強制戒治、93年度毒聲字第99號裁定停止戒
    治，並付保護管束，嗣保護管束期滿，由臺灣臺南地方法院
    檢察署檢察官於93年8月19日以93年度戒毒偵字第193號為不
    起訴處分確定在案，復因施用第一級毒品海洛因、幫助恐嚇
    取財，分經本院以94年度訴字第915號、94年度簡字第2842
    號刑事判決判處有期徒刑10月、4月，並定應執行刑為有期
    徒刑1年1月，甫於96年1月7日縮刑期滿執行完畢。蔣英傑前
    因賭博案件，經臺灣臺南地方法院檢察署檢察官以96年度偵
    字第4098號為緩起訴處分，緩起訴期間至97年3月25日屆滿
    。惟其二人竟不知謹慎行止，復於下列時、地為下列犯罪行
    為：
  （一）蔣英豪明知未辦理電子遊戲場業之營利事業登記，不得
        經營電子遊戲場業，竟基於無照經營電子遊戲場業及賭
        博之犯意，自民國98年11月5日起，在臺南縣永康市○
        ○○路459號其所經營之「雙菁厝檳榔攤」公眾得出入
        之場所內，擺設電子遊戲機具「金舞臺」1臺（含ＩＣ
        板1塊），並自是日起以每月新臺幣（下同）15,000之
        薪資，僱用與其有上開同一賭博犯意聯絡之蔣英傑擔任
        店員，負責看管機檯、兌換硬幣現金及洗分之工作，共
        同利用上開電子遊戲機不確定之輸贏機率，與不特定之
        賭客賭博財物。其賭博方法係由賭客出資投幣開分，以
        10元硬幣為賭注，每投入10元可換取10分，若賭客押中
        ，則可得不等倍數之分數，並得以所贏得之分數依1比1
        之比例洗分換取現金；若未押中則押注金由上開機具沒
        入，悉歸蔣英豪所有。嗣於99年1月2日晚間6時5分許，
        員警在上址臨檢，當場扣得金舞台機台1台（含IC板1塊
        ）、賭資1260元。
  （二）蔣英豪基於施用第一級毒品海洛因之犯意，於99年4月1
        0日上午9時許，在臺南縣永康市○○○路459號住處，
        以針筒注射手臂之方式，施用海洛因1次，嗣經警於同
        年月15日持搜索票至上揭處所執行搜索，經徵其同意採
        尿送驗，結果呈鴉片類陽性反應而查知上情。
  （三）蔣英豪基於施用第一級毒品海洛因之犯意，於99年7月3
        日下午4時許，在臺南縣永康市○○○路459號住處，以
        針筒注射手臂之方式，施用海洛因1次，嗣經警於同年
        月5日在臺南縣永康市○○路705號盤查，經徵其同意採
        尿送驗，結果呈鴉片類陽性反應而查知上情。
  （四）蔣英豪基於施用第一級毒品海洛因之犯意，於99年9月2
        日晚間7時許，在臺南縣永康市○○○路459號住處，以
        針筒注射手臂之方式，施用海洛因1次，嗣經警於同年
        月4日在臺南縣永康市○○路36號前盤查，扣得海洛因1
        小包（毛重0.17公克），並經徵其同意採尿送驗，結果
        呈鴉片類陽性反應而查知上情。
二、案經臺南縣警察局永康分局及臺南市警察局第六分局報請臺
    灣臺南地方法院檢察署檢察官偵查起訴。
    理  由
壹、被告蔣英豪部分及被告蔣英傑有罪部分：
  一、訊據被告蔣英豪、蔣英傑對於上開犯行坦認不諱，並有卷
      附臺南縣警察局永康分局檢查紀錄表（警Ａ卷第8頁）、
      現場圖1張（警Ａ卷第13頁）、現場照片6張（警Ａ卷第10
      頁至第12頁）、長榮大學確認報告3份（偵Ｂ卷第32頁、
      警Ｃ卷第7頁、警Ｄ卷第10頁）、尿液編號與真實姓名對
      照表3份（警Ｂ卷第13頁、警Ｃ卷第9頁、警Ｄ卷第11頁）
      附卷可稽，並金舞臺機臺1臺（含IC板1塊）扣案可佐，且
      被告蔣英豪為警查獲時所查扣之白色粉末1包（毛重共計
      0.17公克），經臺南市警察局第六分局以聯華生技二合一
      毒品原物測試組初步檢驗結果，確呈嗎啡、海洛因反應，
      亦有該分局出具之初步檢驗報告書1份在卷可考（警Ｂ卷
      第6頁），是被告2人自白核與事實相符，應堪採信。本件
      事證明確，被告2人犯行洵堪認定，應予依法論科。
  二、核被告蔣英豪上開犯罪事實(一)所為，係違反電子遊戲場業
      管理條例第15條規定，應依同條例第22條規定論處之無照
      經營電子遊戲場業罪及刑法第266條第1項前段之普通賭博
      罪；其基於一經營電子遊戲場業之意思，而有多次擺放電
      子賭博遊戲機具行為，應論以包括之一罪。其與蔣英傑及
      不特定人在公共場所多次賭博之犯行，本即預定有數個同
      種類之行為將反覆實行之犯罪，自亦屬包括之一罪。又被
      告蔣英豪以一行為犯賭博罪及未依電子遊戲場業管理條例
      規定辦理營利事業登記，而經營電子遊戲場業罪，為想像
      競合犯，應依刑法第55條前段之規定，論以較重之未依電
      子遊戲場業管理條例規定辦理營利事業登記，而經營電子
      遊戲場業罪。被告蔣英傑所為【僅犯罪事實(一)部分】係犯
      刑法第266條第1項前段之普通賭博罪。被告蔣英傑與不特
      定人在公共場所多次賭博之犯行，本即預定有數個同種類
      之行為將反覆實行之犯罪，自亦屬包括之一罪。被告蔣英
      豪、蔣英傑就犯罪事實(一)之賭博犯行，有犯意之聯絡及行
      為之分擔，應論以共同正犯。被告蔣英豪就犯罪事實(二)、
      (三)、(四)所為均係犯毒品危害防制條例第10條第1項之施用
      第一級毒品罪。被告於99年9月4日持有之海洛因係其99年
      9月2日施用毒品所殘餘，故其該日持有海洛因之低度行為
      應為施用之高度行為所吸收，不另論罪。被告蔣英豪所犯
      上開各罪，犯意有別，行為殊異，應予分論併罰。又被告
      蔣英豪有前述之論罪科刑紀錄，甫於96年1月7日執行完畢
      ，有臺灣高等法院被告前案紀錄表可稽，其於有期徒刑執
      行完畢後5年內，故意再犯本件有期徒刑以上之2罪，均為
      累犯，各應依刑法第47條第1項規定加重其刑。
  三、爰審酌被告蔣英豪有毒品之前科非行、被告蔣英傑有賭博
      之前案紀錄；被告蔣英豪雖在自營之檳榔攤內擅自擺設電
      子遊戲機，可能對社會秩序、公共安全造成損害，然其所
      擺設電子遊戲機具數量僅1台、規模、經營期間非長、提
      供電子遊戲機供人賭博，造成助長社會逸樂風氣之危害非
      重；被告蔣英傑賭博危害社會善良秩序風俗非重；被告蔣
      英豪前因施用毒品犯行，歷經強制戒治及刑罰之處遇措施
      ，應深明毒品危害之鉅，竟仍不知悔改而再施用毒品，顯
      見其意志不堅，迄未能記取教訓，不思戒除毒癮惡習，復
      參酌被告蔣英豪所犯施用毒品行為係戕害自己身心健康，
      尚未嚴重破壞社會秩序、侵害他人權益；及被告2人迭於
      警詢、偵訊及本院始終坦承犯行，尚有悔意，暨其學歷、
      職業、家庭狀況等一切情狀，分別量處如主文所示之刑，
      並就被告蔣英傑所處罰金刑部分諭知易服勞役之折算標準
      ，就被告蔣英豪所處之刑定應執行刑。
  四、扣案如主文所之電子遊戲機具1臺（含IC板1塊），為當場
      賭博之器具，賭資1260元為賭資，均應依刑法第266條第2
      項規定宣告沒收之。被告蔣英豪於99年9月4日為警查扣之
      白色粉末1小包，經鑑定結果，確檢出海洛因成分，及上
      開海洛因毛重0.17公克乙節，有前引初步檢驗報告書1張
      在卷足憑，是上開扣案物品核屬毒品危害防制條例第2條
      第2項第1款所定之第一級毒品無訛，應依法沒收銷燬之；
      又上開海洛因之包裝袋1只，係供包裹上開毒品之用，縱
      於檢測時將上開毒品取出，勢仍有微量毒品沾附其上無法
      析離，此為本院審理毒品案件已知之事項，自應併依毒品
      危害防制條例第18條第1項前段沒收銷燬之。
貳、被告蔣英傑不另為無罪諭知部分：
  一、公訴意旨另以被告蔣英傑受僱於蔣英豪在「雙菁厝檳榔攤
      」為不特定之人兌換10元硬幣以把玩扣案遊戲機臺，因認
      被告蔣英傑所為另涉犯違反電子遊戲場業管理條例第15條
      之規定，應依同條例第22條之規定論處。
  二、按犯罪事實應依證據認定之，無證據不得認定其犯罪事實
      ，刑事訴訟法第154條第2項定有明文。
  三、本件公訴人認被告蔣英傑涉有非法經營電子遊戲場業之罪
      嫌，無非以上揭事實，業據被告蔣英傑自白、同案被告蔣
      英豪陳述，以及扣案機台及賭資等，資為依據。
  四、訊據被告蔣英傑固為認罪之意思表示，然按刑事訴訟法第
      156條第2項規定，被告或共犯之自白，不得作為有罪判決
      之唯一證據，仍應調查其他必要之證據，以察其是否與事
      實相符。且被告雖對於犯罪事實之經過為承認之意思表示
      ，然其終非熟悉法律構成要件之人，被告所為於法律上究
      應如何評價，是否該當法律規範之構成要件，仍應由法院
      本諸法律確信而為判斷，故本件被告雖已就檢察官起訴之
      罪名為全部認罪之意思表示，然其所為是否構成起訴法條
      之全部犯罪，仍應由法院判斷，非可僅因被告認罪即遽然
      認定其成立所有罪名，核先敘明。
  五、按電子遊戲場業管理條例第15條規定，未依該條例規定辦
      理營利事業登記者，不得經營電子遊戲場業，是其處罰對
      象，乃電子遊戲場業之經營者，其可罰性，在應積極辦理
      營業登記而不作為，此有臺灣高等法院93年度上易字第18
      81號判決意旨可資參照。本件檢察官起訴書亦僅記載被告
      蔣英傑係同案被告蔣英豪所僱用之員工，並非與被告蔣英
      豪一同經營檳榔攤之人，亦非共同經營電子遊戲場業之經
      營者，應非該條規範之對象。且觀之全卷，僅能證明被告
      蔣英傑係單純受僱在上開檳榔攤為賭客兌換現金，並無任
      何證據足以證明被告蔣英傑有參與電子遊戲場業之經營，
      亦非可僅因被告蔣英豪與蔣英傑為兄弟關係即遽認被告蔣
      英傑必參與經營業務。綜上，營業登記本非被告蔣英傑應
      為義務，其不作為即不受上開規範之評價，乃屬當然。
  六、據上所陳，本件依調查所得證據尚不足以證明被告蔣英傑
      確有與被告蔣英豪共同非法經營電子遊戲場業之行為，此
      外復查無其他積極證據足資證明被告有上述犯行，揆諸首
      開說明，因不能證明被告犯罪，原應為無罪之諭知，惟公
      訴意旨認此部分與被告蔣英傑前開有罪部分（賭博罪）有
      想像競合犯之裁判上一罪關係，爰不另為無罪之諭知，附
      此敘明。
據上論斷，應依刑事訴訟法第229條第1項前段、第301條第1項，
電子遊戲場業管理條例第22條、第15條，毒品危害防制條例第10
條第1項、第18條第1項前段，刑法第11條前段、第28條、第266
條第1條前段、第2項、第42條第3項前段、第51條第5款，第38條
第1項第3款、刑法施行法第1條之1，判決如主文。
本案經檢察官陳尹捷到庭執行職務。
中    華    民    國    99    年    12    月    29    日
                  刑事第九庭  審判長 法  官  林彥君
                                     法  官  周宛瑩
                                     法  官  莊玉熙
以上正本證明與原本無異。
如不服本判決應於收受本判決後10日內向本院提出上訴書狀，並
應敘述具體理由。如未敘述上訴理由者，應於上訴期間屆滿後20
日內向本院補提理由書狀（均須按他造當事人之人數附繕本）「
切勿逕送上級法院」。
                                     書記官  余富誠
中    華    民    國    99    年    12    月    30    日
附錄本件論罪科刑法條：
毒品危害防制條例第10條第1項
施用第一級毒品者，處6月以上5年以下有期徒刑。
電子遊戲場業管理條例第15條
未依本條例規定辦理營利事業登記者，不得經營電子遊戲場業。
電子遊戲場業管理條例第22條
違反第十五條規定者，處行為人一年以下有期徒刑、拘役或科或
併科新台幣五十萬元以上二百五十萬元以下罰金。
刑法第266條
在公共場所或公眾得出入之場所賭博財物者，處一千元以下罰金
。但以供人暫時娛樂之物為賭者，不在此限。
當場賭博之器具與在賭檯或兌換籌碼處之財物，不問屬於犯人與
否，沒收之。

司法院資訊處製作；財團法人民間司法改革基金會備份。
